【裁判字號】    99,台再,7
【裁判日期】    990121
【裁判案由】    請求侵權行為損害賠償
【裁判全文】
最高法院民事判決                  九十九年度台再字第七號
再 審原 告  甲○○
訴訟代理人  蔡文彬律師
再 審被 告  乙  ○
            丙○○
上列當事人間請求侵權行為損害賠償事件，再審原告對於中華民
國九十八年十月一日本院判決（九十八年度台上字第一八三三號
），提起再審之訴，本院判決如下：
    主  文
再審之訴駁回。
再審訴訟費用由再審原告負擔。
    理  由
本件再審原告主張本院九十八度台上字第一八三三號確定判決（
下稱原確定判決）有民事訴訟法第四百九十六條第一項第一款適
用法規顯有錯誤之情形，提起再審之訴，係以：依證人即再審原
告之秘書張郡倫之證述，足認再審被告丙○○確多次詢問款項入
帳時間，僅其均以口頭詢問方式為之。然無論以電話或當面詢問
，並不影響再審被告丙○○確有該行為。則原確定判決不認為前
程序第二審判決有違經驗法則，即有違誤。又依再審被告及同案
刑事被告田純國、廖建登於刑事案件審理中所陳述丙○○有約定
分得新台幣（下同）三十萬元乙情，及若非丙○○提供再審原告
基本資料，田純國、廖建登、賴姓男子於向再審原告恐嚇取財時
，將不會知悉再審原告之樣貌、辦公室地址及因處理二二八事件
之受難者家屬被侵占之財產而獲有相當之委任報酬，顯見丙○○
曾參與犯行，前程序第二審判決仍認再審被告並未參與九十五年
六月六日之恐嚇犯行，而認其等並無共同侵權行為，顯違民法第
一百八十五條第一項規定，原確定判決並未加以指摘，除違背上
揭規定，並有違背經驗及論理法則，而有適用法規錯誤之情形云
云，為其論據。
按民事訴訟法第四百九十六條第一項第一款所謂適用法規顯有錯
誤，係指確定判決所適用之法規顯然不合於法律規定，或與司法
院現尚有效及大法官（會議）之解釋，或本院現尚有效之判例顯
有違反，或消極的不適用法規顯然影響裁判者而言，並不包括判
決理由矛盾、理由不備、取捨證據失當、調查證據欠週、漏未斟
酌證據、認定事實錯誤及在學說上諸說併存致發生法律上見解歧
異等情形在內。又第三審為法律審，其所為判決係以第二審判決
所確定之事實為基礎。故上揭所謂「適用法規顯有錯誤」，對第
三審判決言，應以該判決依據第二審判決所確定之事實而為之法
律上判斷，有適用法規顯有錯誤之情形為限。從而第二審法院取
捨證據、認定事實及解釋契約之職權行使，是否妥當，與第三審
判決適用法規是否顯有錯誤無關。
本件前訴訟程序第二審判決以：依證人張郡倫於刑事案件中之證
述，尚不足以證明丙○○曾打電話向再審原告之秘書打聽得知款
項入帳時間。再審原告所提之監視錄影帶翻攝畫面亦無從認定即
為丙○○。又丙○○僅係將其行動電話借予乙○撥打電話予再審
原告。乙○以丙○○及自己持用之行動電話門號與再審原告聯絡
所涉內容均為小邱（乙○所稱事主）要求再審原告兌現其所簽發
本票之事，並未談及再審被告曾參與九十五年六月六日發生之事
。是再審被告辯稱並未參與九十五年六月六日恐嚇取財犯行等語
，尚堪採信。乙○雖自陳九十五年六月間田純國給付其三十二萬
元云云。然依田純國於另案刑事案件所稱，亦難憑以遽認乙○、
丙○○參與該日之犯行。則再審原告依侵權行為法則，請求再審
被告連帶給付該日被強取之一百二十萬元本息，即屬無據。惟再
審被告取得面額一百萬元、八十萬元之本票（即刑事扣案之本票
）後，以危害再審原告生命、身體之事通知再審原告，要求其交
付票款一百八十萬元，此部分恐嚇取財未遂犯行，業經刑事法院
判決有罪確定。而再審被告之恐嚇取財犯行，造成再審原告出現
關係意念，過度警戒、擔心被跟蹤等精神症狀不能痊癒而受有精
神上之痛苦，其請求再審被告連帶賠償其精神上損害，經斟酌雙
方身分資力與加害程度及其他各種情形，認其非財產上損害請求
以二十萬元本息部分為適當。因而維持第一審所為駁回再審原告
請求再審被告連帶賠償遭強行取走之現金一百二十萬元及非財產
上損害八十萬元（再審原告就非財產上損害部分於本件再審僅請
求三十一萬元）等本息部分之判決，駁回其上訴。原確定判決認
該第二審判決認事用法均無不當，而予以維持，駁回再審原告之
第三審上訴，並說明再審原告就其主張丙○○多次以電話向其秘
書打聽款項之事，足認係九十五年六月六日共同侵權行為人乙節
，自第一審起訴時，均前後一貫且達具體化之程度，尚無不明瞭
或不完足之處。且其所陳與證人證言不符，既非其本身先後陳述
不符而應予釐清之事項，又縱認丙○○有打聽款項之事，因依經
驗法則尚無從推認丙○○曾共同參與九十五年六月六日之侵權行
為，該事項之真實與否，即與裁判結果不生影響。是第二審法院
審判長未就再審原告所稱與張郡倫所證不符之處予以闡明，並無
違背民事訴訟法第一百九十九條第二項規定之可言。再者，原確
定判決經參酌刑事案件中之通聯資料及田純國之陳述，認不能證
明再審被告參與九十五年六月六日之侵權行為，再審原告不得請
求再審被告賠償遭取走一百二十萬元本息及另外非財產上損害八
十萬元（於本件為三十一萬元）。核無適用法規顯有錯誤之情事
。再審原告提起本件再審之訴，非有理由。
據上論結，本件再審之訴為無理由。依民事訴訟法第七十八條，
判決如主文。
中    華    民    國  九十九  年    一    月  二十一  日
                      最高法院民事第七庭
                          審判長法官  劉  福  聲
                                法官  鄭  玉  山
                                法官  黃  義  豐
                                法官  劉  靜  嫻
                                法官  袁  靜  文
      本件正本證明與原本無異
                                      書  記  官
中    華    民    國  九十九  年    二    月    二    日
                                                      K

司法院資訊處製作；財團法人民間司法改革基金會備份。
